---
title: "EJERCICIO 3"
format: html
editor: visual
---

##Scuderia Ferrari: Carlos Bayes Liébana, Álvaro Velasco Sobrino, Miquel Rivas Vanrell

Desde la empresa FerrariTeam, queremos premiarte. 
Hemos hecho un estudio estadístico sobre nustros clientes para poder sacar nuevas ofertas y promociones limitadas.

En primer lugar, hemmos clasificado a nuestros clientes según el número de artículos que han comprado y su importe. 
De este modo, podemos saber que clientes son los que compran más pero más barato, o menos epro más caro.

```{r}
# Cargar librerías necesarias
library(ggplot2)
library(dplyr)
library(cluster)

# Cargar los datos
data <- read.csv("data_comercio.csv")

# Verificar y preparar los datos
data_clust1 <- data %>%
  select(num_articulos, importe_gastado) %>%
  na.omit()

# Escalar los datos
data_scaled1 <- scale(data_clust1)

# Aplicar K-means (usando 3 clústeres como ejemplo)
set.seed(123)
kmeans_result1 <- kmeans(data_scaled1, centers = 4, nstart = 20)

# Añadir los clústeres al dataframe original
data_clust1$cluster <- as.factor(kmeans_result1$cluster)

# Visualización del clustering
ggplot(data_clust1, aes(x = num_articulos, y = importe_gastado, color = cluster)) +
  geom_point(size = 2) +
  labs(title = "Clustering: Número de artículos vs Importe gastado",
       x = "Número de artículos",
       y = "Importe gastado (€)") +
  theme_minimal()

```
```{r}
table(data_clust1$cluster)
```
Como podemos observar, la mayoría de los compradores estan en la zona 3. Es decir, compran mucha cantidad de productos pero a un bajo precio. Es por ello que la empresa, va a incentivar 


A continuación, queremos premiar a nuestros clientes más activos. Por ello haremos una clasificación en cuanto a su actividad de compra y el importe que han gastado. 

```{r}
# Convertir la fecha a "días desde la última compra"
data$ultima_compra <- as.Date(data$ultima_compra, format = "%Y-%m-%d")
data$recencia <- as.numeric(Sys.Date() - data$ultima_compra)

# Preparar los datos
data_clust2 <- data %>%
  select(recencia, importe_gastado) %>%
  na.omit()

# Escalar los datos
data_scaled2 <- scale(data_clust2)

# Aplicar K-means
set.seed(123)
kmeans_result2 <- kmeans(data_scaled2, centers = 4, nstart = 20)

# Añadir los clústeres al dataframe
data_clust2$cluster <- as.factor(kmeans_result2$cluster)

# Visualización del clustering
ggplot(data_clust2, aes(x = recencia, y = importe_gastado, color = cluster)) +
  geom_point(size = 2) +
  labs(title = "Clustering: Última fecha de compra vs Importe gastado",
       x = "Días desde la última compra",
       y = "Importe gastado (€)") +
  theme_minimal()

```




##LEED ESTO, ANALISIS DE CADA CLUSTER


Desde la empresa FerrariTeam, queremos premiarte. 
Hemos hecho un estudio estadístico sobre nustros clientes para poder sacar nuevas ofertas y promociones limitadas.

En primer lugar, hemmos clasificado a nuestros clientes según el número de artículos que han comprado y su importe. 
De este modo, podemos saber que clientes son los que compran más pero más barato, o menos epro más caro.


```{r}
library(ggplot2)
library(dplyr)
library(readr)
library(factoextra)

# 1. Cargar los datos
comercio <- read_csv("data_comercio.csv", show_col_types = FALSE)
rownames(comercio) <- comercio$cliente_id

# 2. Escalar los datos para el clustering
datos_escalados <- comercio %>%
  select(importe_gastado, num_articulos) %>%
  scale()

# 3. Determinar el número óptimo de clústeres (opcional, con método del codo)
fviz_nbclust(x = datos_escalados, FUNcluster = kmeans, method = "wss") +
  geom_vline(xintercept = 4, linetype = "dashed", color = "red") +
  labs(title = "Método del Codo", x = "Número de clústeres", y = "Suma de cuadrados intra-clúster (WSS)")

# 4. Aplicar K-means con 4 clústeres
set.seed(2024)  # Semilla para reproducibilidad
kmeans_result <- kmeans(datos_escalados, centers = 4, iter.max = 100, nstart = 100)

# 5. Preparar los datos para ggplot
comercio$cluster <- as.factor(kmeans_result$cluster)  # Agregar clúster al dataframe original

# 6. Crear el gráfico con valores originales
ggplot(comercio, aes(x = importe_gastado, y = num_articulos, color = cluster)) +
  geom_point(size = 3, alpha = 0.8) +  # Puntos para cada cliente
  geom_point(data = as.data.frame(kmeans_result$centers) %>%
               mutate(
                 importe_gastado = kmeans_result$centers[, "importe_gastado"] * sd(comercio$importe_gastado) + mean(comercio$importe_gastado),
                 num_articulos = kmeans_result$centers[, "num_articulos"] * sd(comercio$num_articulos) + mean(comercio$num_articulos)
               ),
             aes(x = importe_gastado, y = num_articulos), 
             color = "black", size = 5, shape = 8) +  # Centros de clústeres
  labs(
    title = "Clustering de Clientes",
    subtitle = "Segmentación basada en Importe Gastado y Número de Artículos",
    x = "Importe Gastado (€)",
    y = "Número de Artículos",
    color = "Clúster"
  ) +
  theme_minimal() +
  theme(
    plot.title = element_text(hjust = 0.5, face = "bold", size = 16),
    plot.subtitle = element_text(hjust = 0.5, size = 12),
    legend.position = "right"
  )

```


```{r}
table(comercio$cluster)
```

Como podemos observar, la mayoría de los compradores estan en la zona 1. Es decir, compran mucha cantidad de productos pero a un bajo precio. Es por ello, que vamos a estudiar si hay alguna tendencia de productos dentro de cada cluster y proponer nuevas ofertas para premiar a todos nuestros clientes.
```{r}
# Agrupar por cluster y categoría para contar clientes únicos
clientes_por_categoria_cluster <- comercio %>%
  group_by(cluster, categoria) %>%
  summarise(
    clientes_unicos = n_distinct(cliente_id), # Contar clientes únicos por categoría
    .groups = "drop"                         # Evitar mensajes de agrupación
  )

# Mostrar la tabla agrupada por clúster
clientes_por_categoria_cluster <- clientes_por_categoria_cluster %>%
  arrange(cluster, desc(clientes_unicos)) # Ordenar por clúster y cantidad de clientes

# Mostrar en consola
print(clientes_por_categoria_cluster)

# Opcional: Visualización en tablas separadas por clúster con kable
library(knitr)

split(clientes_por_categoria_cluster, clientes_por_categoria_cluster$cluster) %>%
  lapply(function(tabla) {
    cat("\n\n### Tabla para Clúster ", unique(tabla$cluster), "\n")
    kable(
      tabla %>% select(categoria, clientes_unicos), 
      col.names = c("Categoría", "Clientes Únicos"),
      caption = paste("Clientes únicos por categoría en Clúster", unique(tabla$cluster))
    )
  })

```
A continuación se propone una serie de ofertas para cada grupo. Aunque obviamente, cualquier cliente puede aprovechar todas las ofertas.


Para nuestros clientes del primer cluster, que gastan poco pero compran mucho, se observa que en su mayoría compran juguetes. Estos clientes, apuestan por compras grandes a un precio más bajo. Es por ello que se va a ofertar el 7 por 6. Llevas 7, pagas 6.

En el segundo grupo, los clientes compran poco y a bajos precios. Como la compra más frecuente es allgo ajustada, es decir, hay variedad de artículos. Se va a aplicar un descuento general del 10% a los productos de ropa y alimentos. Aunque somos conscientes de que también invierten en hogar y electrónica, estos productos se verán rebajados en los siguientes grupos. 

Para el tercer grupo tenemos a los que compran mucho y gastan mucho. Suelen comprar artículos electronicos. Es por ello que se oferta una tarjeta de puntos en la que por cada compra se otorgan FerrariPoints para poder obtener descuentos del 5%, 10% o incluso 15% en algunos de estos artículos.


Finalmente, los clintes que compran menos artículos pero más caros, estan agrupados en el cluster número 4. Por ello, y aunque también compran alimentos, juguetes y ropa. Apuestan por comprar poco pero de alto precio. Por ello, Queremos aplicar una oferta de rebaja de rappels sobre ventas, es deccir, una rebaja a partir de un precio de compra. Para ello, calculemos la media de gasto de este grupo.
```{r}
# Filtrar los datos del clúster 4
clust4_data <- comercio %>% filter(cluster == 4)

# Calcular la media del importe gastado en el clúster 4
mean(clust4_data$importe_gastado)
```
Como se ha obtenido una media de 395€, ahora, proponemos la oferta: Si un cliente gasta más de 400€ se le aplicará un descuento del 20%









